臺灣嘉義地方法院民事判決
110年度嘉小字第579號
原      告  民鈿有限公司

法定代理人  邱龍聖  
訴訟代理人  王麗瑛  
被      告  韡普通運股份有限公司

法定代理人  王雲峰  
被      告  陳金河  

共      同
訴訟代理人  王震峯  
上列當事人間請求損害賠償事件，本院於民國111年2月24日言詞
辯論終結，判決如下：
    主      文
被告陳金河與韡普通運股份有限公司應連帶給付原告新臺幣61,8
00元，及自民國110年6月17日起至清償日止，按年息百分之5計
算之利息。
訴訟費用新臺幣3,000元由被告連帶負擔。
本判決原告勝訴部分得假執行。但被告如以新臺幣61,800為原告
預供擔保，得免為假執行。
    事實及理由
一、原告主張略以：
（一）被告陳金河受僱於被告韡普通運股份有限公司（下稱被告
      韡普公司）擔任司機工作。民國109年8月21日12時50分許
      ，被告陳金河執行司機駕駛業務中，駕駛所有權人為被告
      韡普公司車牌號碼000-00之營業用貨櫃曳引車（下稱系爭
      車輛）行經嘉義縣○○鄉○○村○○○0○00號前，本應注意車前
      狀況，竟未注意而撞擊原告設置於嘉義縣○○鄉○○村○○○0○0
      0號前路肩上方，未突出至外側車道之廣告招牌（於109年
      8月初完工設置，下稱系爭招牌），致系爭招牌毀損，又
      本次事故肇事責任在於被告陳金河駕駛系爭車輛未注意車
      前狀況，有交通部公路總局嘉義區監理所嘉雲區車輛行車
      事故鑑定委員會鑑定書可證。
（二）系爭招牌受損後，原先被告陳金河答應欲以保險來賠償原
      告所受損害，然原告請人更換破損之招牌，支付修復費用
      新臺幣（下同）58,800元後，向被告請求賠償，被告又以
      肇事責任未明拒絕理賠，為此，原告又支付3,000元鑑定
      費用申請鑑定，豈料鑑定結果出爐後，被告依舊拒絕理賠
      ，為此，爰依民法第184條第1項、第188條第1項前段、第
      196條、第213條之規定請求被告應連帶賠償61,800元（內
      含回復原狀費用58,800元及鑑定費用3,000元），特提起
      本件訴訟。
（三）肇事後廣告招牌換新離地垂直淨空459公分，距離車道30
      公分以上，設立於路肩上方未突出至外車道，系爭招牌側
      懸式之垂直淨空459公分減25公分為434公分，寬度為8公
      尺×30公分＝240公分，符合招牌廣告及樹立廣告管理辦法
      第3條第3款設置於地面之樹立廣告高度未超過未超過6公
      尺，而系爭車輛之貨櫃上方有斑馬條文為國際HQ45G1高櫃
      ，高度290公分，系爭車輛廠牌SCANIA營業車第五輪曳引
      板車高度約150公分，290＋150＝440公分，被告陳金河駕系
      爭車輛行駛路面邊線，跨越汽機車慢車道與路肩，未依道
      路交通安全規則第98條第1項第5款，不得駛出路面邊線及
      第3項應依道路交通標誌、標線號誌之指示行駛，又違反
      同規則第94條第3項汽車行駛時駕駛人應注意車前狀況。
（四）依據道路交通安全規則第80條，車高最高要4.2米以內，
      若超過就要申請路權，被告已經超過4.2米，也沒有申請
      路權，且未注意車前狀況，才會撞擊到，再者，系爭招牌
      是否有無申請與交通安全無關，原告有經過公路總局鑑定
      ，已經淨空在3公尺以上，顯然就是原告沒有妨礙交通安
      全跟原告是否有申請招牌雜項無關，我們的建築法雜項建
      築部分有規定，4.6米要在車道，系爭招牌不是在車道上
      ，不用在4.6米以上等語。　　　　　　　
（五)並聲明：如主文第1、2項所示。請依職權宣告假執行。
二、被告答辯略以：
（一）因原告位於嘉義縣○○鄉○○村○○○0○00號前，樹立廣告招牌
      凸出道路路肩，導致被告陳金河駕駛系爭車輛不慎磨擦過
      原告所樹立設置廣告，引述：原告所提行車事故鑑定會之
      鑑定書，監視器（0000000A3.mp4）畫面比對道路交通事
      故現場圖、照片顯示之道路型態、標線劃線情形、陳營業
      貨櫃曳引車行向與行進動線，以及肇事經過情形，，①招
      牌廣告設置依中華民國內政部營建置台內營字第09300846
      15號令，第三條、招牌廣告及樹立廣告許可是否有向主管
      機關申請設置許可，②樹立廣告招牌超過6公尺應申請雜項
      執照，經被告實際丈量廣告招牌高度為460CM，而460CM是
      已修護後掛上之高度，原先舊有高度經實際測量未達440C
      M，舊有的（箭頭）招牌位置與新設招牌位至明顯不同（
      引中埔分局照片與原告證3照片位置比對），第十條、取
      得許可之招牌廣告及樹立廣告，應將許可證核准日期及字
      號標示於廣告物之左下角、右下角或明顯處，又新設置之
      招牌為何要切調一角，以上種種實在很難讓人起疑竇，新
      設置之招牌是修復？還是換新？也實讓人難以信服。
（二）對原告主張系爭招牌高度是垂直淨空434公分及系爭車輛
      撞到系爭招牌之事實不爭執，惟被告韡普公司當日所駛用
      之拖車車牌00-00車高為150CM＋290CM（40貨櫃高度國際標
      準高櫃）＝440CM。又估價當日期為肇事當日109年8月21日
      ，原告官方臉書於109年9月25日就有上傳修復/換新號之
      廣告招牌照片，為何冠宏廣告企業社所開立之發票日期為
      110年4月18日，實難讓人揣測有可能是為修復招牌並未換
      新招牌，因民事起訴需要，而於110年5月31日遞起訴狀前
      向廠商索取發票，發票開立日期為110年4月18日。
（三）由高速公路下台18省道，裝載國際標準貨櫃高度須超過4.
      7米，寬度超過3.25米，重量超過26噸才需要申請路權，
      系爭車輛是屬於一般標準貨櫃不需要申請路權，且台18線
      也沒有禁止貨車通行等語。
（四）並聲明：1.駁回原告之訴及其假執行之聲請。2.訴訟費用
      由原告負擔。3.如受不利之判決，願供擔保請准宣告免為
      假執行。
三、原告主張被告陳金河受僱於被告韡普公司擔任司機工作，於
    109年8月21日12時50分許，被告陳金河執行司機駕駛業務中
    ，駕駛所有權人為被告韡普公司之系爭車輛行經嘉義縣○○鄉
    ○○村○○○0○00號前，系爭車輛載運之貨櫃擦撞垂直淨空高度
    為434公分之系爭招牌等事實，有嘉義縣警察局中埔分局函
    覆之道路交通事故現場圖、道路交通事故調查表（一）（二
    ）、交通事故調查記錄表、現場照片在卷可稽，且為被告所
    不爭執，堪信為真實。
四、原告依民法第184條第1項、第188條第1項，請求被告連帶賠
    償系爭招牌之維修費用，為被告所否認，並以前詞置辯。是
    本件所應審究者為：（一）被告陳金河與被告韡普公司是否
    應負侵權行為損害賠償責任？（二）損害賠償之數額為何？
    茲分敘如下：
（一）被告陳金河與被告韡普公司應負連帶損害賠償責任：
　　　因故意或過失，不法侵害他人之權利者，負損害賠償責任
      。故意以背於善良風俗之方法，加損害於他人者亦同。受
      僱人因執行職務，不法侵害他人之權利者，由僱用人與行
      為人連帶負損害賠償責任。但選任受僱人及監督其職務之
      執行，已盡相當之注意或縱加以相當之注意而仍不免發生
      損害者，僱用人不負賠償責任。民法第184條第1項、第18
      8條第1項、第2項。又依道路交通安全規則第94條第3 項
      規定，汽車行駛時，駕駛人應注意車前狀況，並隨時採取
      必要之安全措施。經查：
　　1.被告陳金河於事發後之調查紀錄表中陳稱略以：當時駕駛
      系爭車輛沿台18線西向東行駛於外側車道，行經肇事地點
      時，右側車身不慎擦撞到路旁的廣告招牌等語（見本院卷
      第41頁）。又參諸原告所提出之監視器畫面，並經本院當
      庭勘驗，檔案名稱ch04（本院卷第193頁下方監視器角度
      ）（影片長度：2分59秒），勘驗結果略以：檔案名稱：c
      h04勘驗結果：2020/8/21 12：49：01：系爭曳引車閃雙
      黃燈暫停於白色車道線外，貨櫃前方左右角貼有黃黑斑馬
      紋2020/8/21 12：49：46：系爭曳引車緩緩往前，再緩緩
      往左偏往車道行駛2020/8/21 12：49：51：系爭曳引車所
      載貨櫃右側記載直寫「45G1」；檔案名稱：ch08（本院卷
      第193頁上方監視器角度）（影片長度：2分59秒），勘驗
      結果略以：2020/8/21 12：49：55：系爭曳引車自畫面左
      下角駛入畫面，2020/8/21 12：49：56：系爭曳引車右前
      車輪行駛於車道線上，所載貨櫃右側記載直寫「45G1」20
      20/8/21 12：49：58：系爭曳引車右方第二排車輪行駛於
      車道線上2020/8/21 12：50：00：系爭曳引車右方第三、
      四排車輪行駛於車道線內，在緩緩駛到車道線上2020/8/2
      1 12：50：00：系爭曳引車貨櫃後方左右角貼有黃黑斑馬
      紋(見本院卷第207至208頁)。且被告駕駛系爭車輛載運貨
      櫃，車體加上貨櫃高度已高達440公分，此為兩造所不爭
      （見本院卷第206至207頁），並有被告提出之貨車裝載整
      體物品臨時通行證上記載高度4.4公尺，在卷可佐（見本
      院卷第293頁）。審酌系爭招牌裝設位置前後並無遮蔽物
      ，外觀甚為明顯，被告陳金河客觀上並無不能注意之情事
      ，被告陳金河於事故發生前係將系爭車輛暫停於白色車道
      線外，於系爭車輛自路旁起駛進入車道時，竟疏未注意前
      方路旁之系爭招牌之高度，於車身尚未全部進入車道時，
      擦撞系爭招牌受損，堪認被告陳金河就系爭招牌受損之結
      果為有過失。
　　2.另本件前經交通部公路總局嘉義區監理所嘉雲區車輛行車
      事故鑑定會鑑定，鑑定結果：「一、陳金河駕駛營業貨櫃
      曳引車，行經路段，未注意車前狀況，擦撞路旁商家招牌
      。二、邱龍聖（廣告招牌）招牌，無肇事因素」，此有交
      通部公路總局嘉義區監理所嘉雲區車輛行車事故鑑定會鑑
      定意見書在卷可佐（見本院卷第48至49頁）。嗣經被告聲
      請，由本院囑託交通部公路總局車輛行車事故鑑定覆議會
      覆議，覆議意見認為：「一、陳金河駕駛營業貨櫃曳引車
      ，自路外起駛進入車道時，未注意路旁廣告招牌之高度，
      致擦撞該招牌，為肇事原因。二、廣告招牌招牌，無肇事
      因素」（見本院卷第229至231頁），核與本院認定結果相
      符。
　　3.從而，被告陳金河受僱於被告韡普公司擔任司機工作，被告陳金河於上開時地執行司機駕駛職務時，疏未注意車前狀況，致擦撞系爭招牌受損，而被告韡普公司亦未舉證以證明於選任受僱人及監督其職務之執行，已盡相當之注意或縱加以相當之注意而仍不免發生損害，原告依前揭法律之規定，請求被告陳金河應與被告韡普公司連帶負侵權行為損害賠償之責，即屬有據。
　　4.被告雖抗辯系爭招牌依招牌廣告及樹立廣告管理辦法第3
      條應申請雜項執照云云。惟按設置於地面之樹立廣告高度
      未超過六公尺者，免申請雜項執照；下列處所不得設置招
      牌廣告及樹立廣告：一、公路、高岡處所或公園、綠地、
      名勝、古蹟等處所。但經各目的事業主管機關核准者，不
      在此限。二、妨礙公共安全或交通安全處所。三、妨礙市
      容、風景或觀瞻處所。四、妨礙都市計畫或建築工程認為
      不適當之處所。五、公路兩側禁建、限建範圍不得設置之
      處所。六、阻礙該建築物各樓層依各類場所消防安全設備
      標準規定設置之避難器具開口部開啟、使用及下降操作之
      處所。七、其他法令禁止設置之處所。招牌廣告及樹立廣
      告管理辦法第3條、第14條分別定有明文。經查：
　　⑴系爭招牌並非設立於車道之上，有現場照片在卷可稽（見
      本院卷第79頁），為兩造所不爭（見本院卷第66、67頁）
      ，故系爭招牌之設置處所並非妨礙公共安全或交通安全之
      處所，合先敘明。
　　⑵次查，系爭招牌為設置於地面之樹立廣告，應堪認定，依前開規定設置於地面之樹立廣告高度如未超過6公尺者，免申請雜項執照。然就系爭招牌是否有超過6公尺，而有應申請而未申請雜項執照之情事，顯與本件被告駕駛系爭車輛載運貨櫃，因高度已達440公分，因而擦撞垂直淨空高度為434公分之系爭招牌受損無涉。縱系爭招牌有未經審查許可擅自設置樹立廣告者，亦僅係主管機關是否依建築法第95條之3裁處建築物所有權人、土地所有權人或使用人4萬以上20萬元以下罰鍰，並限期改善或補辦手續，屆期仍未改善或補辦手續者，得連續處罰而已，難認原告就系爭招牌之損害有何與有過失。故被告所辯，並非可採。
（二）被告應賠償原告58,800元：
    1.系爭招牌修復費用：
　　　按負損害賠償責任者，除法律另有規定或契約另有訂定外
      ，應回復他方損害發生前之原狀；債權人得請求支付回復
      原狀所必要之費用，民法第213條第1項、第3項分別定有
      明文。又請求修復費用應以必要者為限（例如：修理材料
      以新品換舊品，應予折舊）。經查：
　　⑴原告就修繕系爭招牌支出58,800元，業據原告提出冠鴻廣
      告請款單及統一發票（三聯式）各一紙，及修復後之照片
      一張在卷可佐（見本院卷第15、17、19頁），應堪信為真
      正。被告雖抗辯原告或僅為修復招牌並未換新招牌云云，
      然比對系爭招牌遭毀損時及修復後之照片及可見貼有箭頭
      之白色招牌高度及形狀均有不同（見本院卷第15、79頁）
      ，故被告所辯，並非可採。
　　⑵次查，系爭招牌甫於109年8月初設置，此有原告提出於109
      年8月11日付款資料在卷可證（見本院卷第263頁）。又本
      件事故係於109年8月21日發生，故系爭招牌僅使用10日左
      右，故無庸計算折舊，被告抗辯，即非有據。故原告請求
      被告陳金河應與被告韡普公司連帶給付系爭招牌之修復費
      用58,800元，為有理由，應予准許。
　　2.起訴前之鑑定費用3,000元部分：
　　　原告主張因本件事故支出鑑定費用3,000元等語，業據其
      提出交通部公路總局嘉義區監理所嘉雲區車輛行車事故鑑
      定會鑑定意見書在卷可佐為證（見本院卷第13、14頁）。
      本院審酌該鑑定費用乃原告於起訴前為證明本件被告肇事
      責任及賠償範圍所支出之必要費用，故原告此部分請求，
      亦應准許。　
　　3.綜上，原告請求被告連帶賠償61,800元（計算式：58,800
      ＋3,000＝61,800）為有理由，應予准許。　　　　
五、按給付無確定期限者，債務人於債權人得請求給付時，經其
    催告而未為給付，自受催告時起，負遲延責任；其經債權人
    起訴而送達訴狀，或依督促程序送達支付命令，或為其他相
    類之行為者，與催告有同一之效力、遲延之債務，以支付金
    錢為標的者，債權人得請求依法定利率計算之遲延利息；其
    利率未經約定，亦無法律可據者，週年利率為5％，民法第22
    9條第2項、第233條第1項前段、第203條分別定有明文。原
    告對被告之損害賠償請求權屬未定給付期限之金錢債權，原
    告請求被告陳金河應與被告韡普公司連帶給付自起訴狀繕本
    送達翌日即110年6月17日（見本院卷第31、33頁）起至清償
    日止，按年息5％計算之利息，為有理由。
六、從而，原告依民法第184條第1項、第188條第1項，請求被告
    連帶給付61,800元，及自110年6月17日起至清償日止，按年
    息5％計算之利息，為有理由，應予准許，
七、本件原告勝訴部分，係就民事訴訟法第436條之8第1項適用
    小額程序所為被告敗訴之判決，依同法第436條之20規定，
    應依職權宣告假執行。並依被告聲請宣告被告如預供相當之
    擔保，得免為假執行。
八、本件事證已臻明確，兩造其餘攻擊防禦方法及證據，核與判
    決結果不生影響，爰不一一論列，附此敘明。
九、訴訟費用負擔之依據：民事訴訟法第78條、第85條第2項及
    第436條之19第1項規定，併依職權確定本件訴訟費用為3,00
    0元（裁判費1,000元、覆議費用2,000元），由敗訴之被告
    負擔。
中　　華　　民　　國　　111 　年　　3 　　月　　17　　日
                  臺灣嘉義地方法院嘉義簡易庭
                                  法　官　陳寶貴
以上正本係照原本作成。
如對本判決上訴，須於判決送達後20日內向本庭（嘉義市○○路00
0○0號）提出上訴狀（均須按他造當事人之人數附繕本）。如委
任律師提起上訴者，應一併繳納上訴審裁判費。
民事訴訟法第436條之24第2項規定：對小額程序之第一審裁判之
上訴或抗告，非以其違背法令為理由，不得為之。
中　　華　　民　　國　　111 　年　　3 　　月　　17　　日
                                  書記官  江靜盈